臺灣高雄地方法院刑事判決　　　　　　 93年度簡上字第765號
上　訴　人　甲○○
即　被　告
　　　　　　戊○○　男　52歲（民國41年10月3日生）
共　　　同　周中臣律師
選任辯護人　黃錫耀律師
上列上訴人因傷害等案件，不服本院93年度簡字第4468號中華民
國93年9 月29日第一審判決（聲請簡易判決處刑案號：93年度偵
字第7269號），提起上訴，本院管轄之第二審合議庭判決如下：
    主  文
上訴駁回。
    事  實
一、戊○○與甲○○原係夫妻關係（現已離婚）。緣丙○○之妻
    丁○○（現已離婚）以遭戊○○誹謗為由，對戊○○提起損
    害賠償之刑事附帶民事訴訟，該訴訟原經本院以91年度附民
    字第549 號判決駁回，嗣隨刑事上訴而由臺灣高等法院高雄
    分院以92年度訴易字第27號審理，於民國92年8 月20日下午
    2 時40分許，丙○○陪同丁○○至臺灣高等法院高雄法院民
    事第四法庭開庭，庭訊後，甲○○突自聽眾席中衝出質問該
    案承審法官，何以其與丁○○之官司均打輸等語，事經該庭
    法官加以制止，甲○○即與戊○○共同走出法庭。詎戊○○
    行至該法庭外時，竟基於恐嚇之犯意，以言語恫稱：不要跟
    他們講那麼多，出去就給他打呼死等語，而以加害生命之事
    恐嚇丙○○，致使丙○○心生畏懼，而危害其安全。嗣丙○○與丁○○2 人行至該法院南屏路東側門口時，甲○○竟隨
    即趕至，並基於傷害之犯意，出手毆打丙○○，致丙○○受
    有左大腿內側、左前胸及右前胸瘀血等傷害。
二、案經丙○○訴由臺灣高雄地方法院檢察署檢察官偵查聲請簡
    易判決處刑。
    理  由
一、訊據被告戊○○、甲○○分別否認有何恐嚇、傷害之犯行，
    被告戊○○辯稱：伊於上揭時、地，於庭訊後在法庭外1 樓
    走廊時，聽見甲○○告知有人在打架，伊始對甲○○稱「你
    管他那麼多，最好他打呼死（台語）」等語，並未有何恐嚇
    告訴人丙○○之行為云云；被告甲○○則辯稱：伊於上揭時
    地因遭告訴人以比中指之手勢激怒，始當眾辱罵告訴人，但
    伊並未有毆打告訴人之行為云云。被告戊○○、甲○○之共
    同選任辯護人則辯護以：(一)告訴人雖指稱被告戊○○對其為
    言語恐嚇等語，但告訴人於偵查中前後之指訴並非一致，且
    證人丁○○為告訴人之妻，復與被告戊○○交惡並衍生數件
    訴訟，其所為證述本即有偏頗之虞，復無客觀事證相佐，自
    不得採為不利於被告戊○○之認定；(二)被告甲○○之身材乃
    屬肥胖，又患有急性腰椎炎合併神經病變，除行動緩慢外，
    腿部亦無法用力或高舉，被告甲○○根本無法以手打傷告訴
    人胸部及以腳踢傷告訴人左大腿，且告訴人身材壯碩，動作
    矯捷靈敏，又有竊盜、傷害及毀損等多次前科，怎可能任由
    他人傷害卻不還手或閃避，足見被告甲○○並無傷害告訴人
    之行為，再由告訴人所提供之錄音帶中顯示，雖有臺灣高等
    法院高雄分院法警之聲音，但法警並無任何阻止被告甲○○
    攻擊行為之言語，告訴人亦係說「你要打我？」及「準備要
    打我」等語，錄音帶中又無任何搥打、踢打聲，尚難憑該錄
    音帶即為不利於被告甲○○之認定，而證人丁○○則係告訴
    人之妻，且與被告甲○○及戊○○交惡，其證詞自有偏頗不
    實之虞，不足採信云云。經查：
  (一)按就學理上而言，刑事訴訟對於非法取得證據之排除，其目
    的係認國家具有強大之公權力及資源，相對於被告係屬較為
    強勢之一方，自不得再另以非法方式取得證據，因之乃課予
    國家合法行使公權力之限制，以資節制國家權力之不正當行
    使，並收人權保障之效，從而非法取得證據排除之適用對象
    應僅限於國家，而不及一般之個人（至於私人違法取得證據
    之行為應科予處罰，則為另一問題，不影響所取得證據之證
    據能力）；況此項非法取得證據之排除亦非屬絕對，在特定
    情形下仍可容許作為認定被告犯罪事實之證據，此觀刑事訴
    訟法第158 條之4 之規定即明。而在我國實務上，向認刑事
    訴訟法上「證據排除原則」，係指將具有證據價值，或真實
    之證據因取得程序之違法，而予以排除之法則，私人之錄音
    、錄影之行為所取得之證據，應受刑法第315 條之1 與通訊
    保障及監察法之規範，私人違反此規範所取得之證據，固應
    予排除，惟依通訊保障及監察法第29條第3 款之規定「監察
    者為通訊之一方或已得通訊之一方事先同意，而非出於不法
    目的者，不罰」，是以通訊之一方非出於不法目的之錄音，
    所取得之證據，即無證據排除原則之適用（最高法院94年度
    台上字第716 號、94年度台上字第1619號判決要旨參照）。
    本件卷附告訴人所提出之錄音帶係證人丁○○私人所側錄之
    告訴人、證人丁○○與被告2 人間對話之內容，固經告訴人
    及證人丁○○陳明在卷，惟證人丁○○係因其前曾與被告戊○○間因偽造文書案件訴訟中，於庭訊後，被告戊○○行經
    其身旁時，曾對其以言語恐嚇，基於搜集證據之目的而於自
    己與告訴人及被告2 人為對話時進行錄音，業據證人丁○○
    於本院審理時證述明確（見本院94年5 月27日審判筆錄第14
    頁），顯見並非出於不法目的之錄音，參以證人丁○○為上
    開錄音時，被告戊○○亦屬知情等情，除據被告戊○○供承
    在卷外（見本院上開審判筆錄第21頁），並有本院當庭勘驗
    之該錄音內容譯文「被告戊○○稱：錄起來呀，丙○○，你
    卡差不多，我跟你說」等語（見上開審判筆錄第16頁及辯護
    人所提錄音譯文）可資佐證，則依前前揭說明，自無證據排
    除原則之適用，而具有證據能力，合先敘明。
  (二)被告戊○○所涉恐嚇犯行部分：
    被告戊○○確有於前揭時地恐嚇告訴人之事實，業據告訴人
    丙○○於本院審理時結證：92年8 月20日下午2 時40分許，
    在臺灣高等法院高雄分院民事第四法庭開庭時，被告甲○○
    即表示渠等之官司均打輸，被告戊○○並遭判刑1 年8 月，
    嗣於該法庭外，被告戊○○即對被告甲○○稱「不要跟他們
    講那麼多，出去就給他打呼死」，伊聽聞後會覺得害怕，伊
    對被告戊○○該用語印象最清楚，至於被告戊○○尚有無其
    他恐嚇用語，已無印象等語明確（見本院94年5 月27日審判
    筆錄第5 至10頁），核與證人丁○○於偵查中證稱：92年8
    月20日下午2 時40分許，伊與被告戊○○之官司在臺灣高等
    法院高雄分院開庭，伊先生即告訴人丙○○陪同伊前往，開
    完庭被告甲○○即衝到應訊席質問法官為何渠等與伊之官司
    均打輸，經法官制止並要求被告甲○○離開法庭，被告戊○○出去後在法庭門口大聲說「別理他那麼多，等一下出來就
    給伊打呼死（台語）」等語（見93年度他字第815 號卷第42
    頁）、於本院審理時證述：92年8 月20日在臺灣高等法院高
    雄分院法庭內，法官還在詢問時，被告甲○○即衝到詢問台
    問法官為何他們那麼多官司都輸，經法官制止，被告戊○○
    先離開法庭外稱「不要跟他們講那麼多，出去就給他打呼死
    」等語（見本院94年5 月27日審判筆錄第13頁）大致相符。
    參以被告戊○○亦坦承其於上揭時地確有以言語稱「你管他
    那麼多，最好他打呼死（台語）」等語（見本院93年11月25
    日準備程序筆錄第3 頁），則被告戊○○確有於上揭時地，
    以前揭加害生命之言語恫嚇告訴人，致告訴人心生畏懼乙節
    ，已至明確。被告戊○○前開所辯，顯屬事後卸責之詞，不
    足採信。此部分事證明確，被告戊○○上開恐嚇犯行，洵堪
    認定。
  (三)被告甲○○所涉傷害犯行部分：
  1.被告甲○○確有於上揭時地傷害告訴人之事實，業據告訴人
    丙○○於檢察事務官詢問時指述：92年8 月20日下午2 時40
    分許，在臺灣高等法院高雄分院民事第四法庭外，被告戊○○先以言語對伊恐嚇後，伊及伊太太至該法院法警室要求保
    護，後伊要去開車時，被告甲○○即走過來徒手毆打伊胸部
    ，並以腳踢伊大腿等語（見92年發查字第4572號卷第6 頁）
    、於本院審理時結證：92年8 月20日在臺灣等法院高雄分院
    開庭時，被告甲○○在法庭內即使辱罵伊，並沿路跟著伊，
    不要讓伊離開，至該法院外東側門計程車排班處時，被告甲○○即出手毆打伊，但係先打或先踢，伊已忘記，伊並未反
    擊，並立即跑至法警室找法警等語（見本院94年5 月27日審
    判筆錄第5 至10頁），並經證人丁○○於偵查中證述：92年
    8 月20日下午2 時40分許，伊與被告戊○○之官司在臺灣高
    等法院高雄分院開庭，伊先生即告訴人丙○○陪同伊前往，
    開庭後被告戊○○先出言恐嚇，後來渠等走至該法院南屏路
    東側門口時，被告甲○○即衝過來對渠等辱罵，罵完後並以
    手捶打告訴人胸部還以腳踢其腿部，伊開口對被告甲○○表
    示妳怎麼可以打人，妳是現行犯，因渠等非常害怕即退至法
    警旁邊，法警說好了，但被告甲○○仍叫囂「好膽出來試試
    看（台語）」等語（見93年度他字第815 號卷第42頁）、於
    本院審理時證稱：92年8 月20日伊與告訴人自臺灣高等法院
    高雄分院開庭出來後，被告甲○○即開始辱罵，並在該法院
    南屏路東側門時出手毆打告訴人，伊則按下錄音鍵開始錄音
    ，當時伊確實親眼目睹被告甲○○以手打並以腳踢方式打告
    訴人，但因場面混亂，且事隔已久，已忘記當時被告甲○○
    係先以手打或以腳踢方式打告訴人，伊即要求警察保護渠等
    等語（見本院94年5 月27日第10至15頁）屬實。
  2.再本院於94年5 月27日審判期日當庭勘驗告訴人於偵查中所
    提錄音帶結果為：「錄音帶中除被告甲○○、戊○○、告
    訴人丙○○及證人丁○○之聲音外，尚有一名男子發聲，該
    男子應為臺灣高等法院高雄分院法警，為被告2 人、告訴人
    及證人丁○○所不爭執；被告甲○○稱：你為什麼炸我家
    ，你說，你為什麼炸我家，你說。證人丁○○稱：妳（即被
    告甲○○）怎麼可以打人。告訴人丙○○稱：妳出手要打我
    （台語）。證人丁○○稱：哎，現行犯，警察。被告甲○○
    稱：你為什麼炸我家。證人丁○○稱：話不能亂講。你們（
    即被告甲○○、戊○○）是現行犯。被告甲○○稱；你拿炸
    彈炸我家，你才是現行犯。法警稱：賀阿啦（台語）！證人
    丁○○稱：先生（即法警），你有看到。告訴人丙○○稱：
    準備馬甲哇打，你嘛是不制止（台語）。法警稱：我們要怎
    樣，我們是要怎樣制止，那變成我們跟你，只能叫你們閃到
    邊映，我們能說怎樣（台語）。」，此有本院勘驗筆錄在卷
    可憑。則倘被告甲○○未有出手毆打告訴人之行為，證人丁○○豈有當場質疑被告甲○○怎麼可以出手打人？告訴人又
    焉有語出被告甲○○出手要打伊，而質疑法警何以不制止被
    告甲○○？且該院法警又何以當場出言「賀阿啦（台語）」
    該制止言語，並表示伊僅能叫告訴人他們閃到旁邊，而不能
    說什麼等語之理？是被告甲○○應有於上揭時地出手傷害告
    訴人之行為，已臻明確。
  3.此外，復有高雄市立聯合醫院診斷證明書及93年12月13日高
    市醫聯病字第0930008533號函暨病歷資料影本各1 份附卷可
    憑。被告甲○○前開所辯，洵屬飾卸之詞，不足為採。此部
    分事證明確，被告甲○○傷害犯行，堪予認定。
  (四)綜上所述，本案事證明確，被告2 人上開犯行，堪足認定，
    應予依法論科。
二、核被告戊○○、甲○○所為，分別係犯刑法第305 條之恐嚇
    危害安全罪及同法第277 條第1 項之普通傷害罪。原審因而
    依刑事訴訟法第449 條第1 項前段、第3 項、第454 條第2
    項，刑法第277 條第1 項、第305 條、第41條第1 項前段，
    罰金罰鍰提高標準條例第1 條前段、第2 條之規定，並審酌
    被告2 人犯罪之動機、目的、手段，其2 人與告訴人固有糾
    紛，惟不思以和平理性之溝通方式解決問題，竟因心有不滿
    ，被告甲○○即出手毆打告訴人，造成告訴人受有左大腿內
    側、左前胸、右前胸瘀血之傷害，被告戊○○則出言恐嚇，
    對告訴人造成心理恐懼甚鉅，顯然對於告訴人之人格未予尊
    重，並參以其2 人犯後均猶飾詞否認犯行之態度，及未與告
    訴人達成和解等一切情狀，各量處被告戊○○及被告甲○○
    拘役30日，併均諭知易科罰金之折算標準。核其認事用法均
    無違誤，量刑亦稱妥適，應予維持。上訴人即被告2 人上訴
    意旨以渠2 人並無恐嚇、傷害行為為辯，指摘原判決不當，
    為無理由，應予駁回。
據上論斷，應依刑事訴訟法第455 條之1 第1 項、第3 項、第36
8 條，判決如主文。
本案經檢察官乙○○到庭執行職務。
中　　華　　民　　國　　94　　年　　6 　　月　　10　　日
                  刑事第十二庭  審判長法  官  張維君
                                      法  官  伍逸康
                                      法  官  劉惠娟
以上正本證明與原本無異。
本件不得上訴。
中　　華　　民　　國　　94　　年　　6 　　月　　10　　日
                                      書記官  陳素徵
附錄本案論罪科刑法條全文：
中華民國刑法第277條
(普通傷害罪)
傷害人之身體或健康者，處 3 年以下有期徒刑、拘役或 1 千元
以下罰金。
犯前項之罪因而致人於死者，處無期徒刑或 7 年以上有期徒刑；
致重傷者，處 3 年以上 10 年以下有期徒刑。
中華民國刑法第305條
(恐嚇危害安全罪)
以加害生命、身體、自由、名譽、財產之事，恐嚇他人致生危害
於安全者，處2 年以下有期徒刑、拘役或300 元以下罰金。
